【裁判字號】    98,上訴,3214
【裁判日期】    990112
【裁判案由】    毒品危害防制條例等
【裁判全文】
臺灣高等法院刑事判決                98年度上訴字第3214號
上  訴  人
即  被  告  乙○○
                    號4樓
選任辯護人  廖美智律師
上列上訴人因違反毒品危害防制條例等案件，不服臺灣桃園地方
法院98年度訴字第238號，中華民國98年6月4日第一審判決（起
訴案號：臺灣桃園地方法院檢察署97年度偵字第3854號），提起
上訴，本院判決如下：
    主  文
原判決撤銷。
乙○○無罪。
    理  由
一、公訴意旨如附件所示。
二、按刑事訴訟法第156條第2項規定：被告之自白，不得作為有
    罪判決之唯一證據，仍應調查其他必要之證據，以察其是否
    與事實相符。其立法意旨乃在防範被告自白之虛擬致與真實
    不符，故對自白在證據上之價值加以限制，明定須藉補強證
    據以擔保其真實性。又利用共同被告之自白或不利於己之陳
    述，為認定被告犯罪之證據，不特與利用被告自己之自白其
    犯罪之證明同有自白虛偽性之危險，亦不免有嫁禍於被告而
    為虛偽供述之危險。故就刑事訴訟法第156條第2項之立法意
    旨觀之，共同被告之自白或不利於己之陳述，固得作為認定
    被告犯罪之證據，但不得作為有罪判決之唯一證據，仍應調
    查其他必要之證據，以察其是否與事實相符，亦即仍須有補
    強證據以擔保該共犯自白之真實性，始得採為斷罪之依據，
    並非絕對可由法院自由判斷被告之自白、共同被告之自白或
    不利於己之陳述之證明力。若不為調查，而專憑此項供述據
    為被告犯罪事實之認定，即與上開規定有違，有最高法院88
    年度台上字第3584號判決可供參照。另刑事訴訟法第161條
    已於91年2月8日修正公布，其第1項規定：檢察官就被告犯
    罪事實，應負舉證責任，並指出證明之方法；因此，檢察官
    對於起訴之犯罪事實，應負提出證據及說服之實質舉證責任
    ，倘其所提出之證據，不足為被告有罪之積極證明，或其指
    出證明之方法，無從說服法院以形成被告有罪之心證，基於
    無罪推定之原則，自應為被告無罪判決之諭知，最高法院92
    年台上字第128號著有判例可資參照。
三、檢察官起訴認定被告乙○○犯罪無非以證人甲○○（按業經
    原審於97年1月10日以96年度訴字第1392號判決以共同運輸
    第三級毒品，處有期徒刑伍年貳月，上訴後，於本院97年度
    上訴字第641號受理後，撤回上訴而確定）之供述，為其主
    要論據。
四、訊據被告乙○○堅決否認有前揭運輸第三級毒品愷他命之犯
    行，辯稱略以：我母親因甲○○工作不穩定，有時拿便當予
    甲○○，甚至幫忙其找律師，致遭誤會，我也沒有拿印章給
    甲○○，等語。
五、經查
（一）本案係根據證人甲○○自己被訴案件，於臺灣桃園地方法
      院檢察署96年度偵字第10276號偵查及原審96年度訴字第
      1392號案件審理時，以被告身分供述；並有聯邦公司送貨
      單、臺北關稅局扣押貨物收據及搜索筆錄、扣押物品清單
      ，及上開第三級毒品愷他命3大包、夾藏愷他命之貨物紙
      箱1個、陶瓷娃娃3個及供甲○○絡運輸毒品事宜所用之搭
      配門號0000000000號行動電話1具（含SIM卡）扣案為論據
      。
（二）關於扣案「大宗國際開發股份有限公司」之圓戳章、公司
      章及「陳耀宗」之印章各1枚，共3枚，經本院送請內政部
      警政署刑事警察局鑑定是否留存被告乙○○之指紋，經鑑
      定結果，該局於98年11月24日以刑紋字第0980162584 號
      鑑驗書函覆本院稱：以指紋特徵點比對法、氰丙烯酸酯法
      ，鑑驗結果，送鑑印章3枚，經化驗結果，未發現可次比
      對之指紋（見本院卷第71頁）。
（三）證人甲○○於其所涉案件供稱：被告乙○○係以門號0000
      000000號行動電話聯繫（見原審96年度訴字第1392號第10
      頁筆錄），依該案卷附通聯紀錄該2只門號確於96年5月17
      日上午11時45分12秒至下午2時21分21秒有6通電話通聯紀
      錄。被告辯稱：當時其使用之門號0000000000，並未其行
      動電話與甲○○所用之搭配門號0000000000號行動電話之
      通聯紀錄等語。經函查結果，和信電訊公司於98年9月9日
      以和信企營字第09820900147號函覆本院稱：門號0000000
      000號行動電話係SEMBEAYAS RINPIE（身分資料為SD00000
      000帳單地址為高雄市○○區○○路488號）2004年10月13
      日開通，2007年11月2日停機，係預付卡，當時無雙卡認
      證之規定，無法提供用戶證件資料（附本院卷第31頁至第
      33頁）。被告否認使用門號0000000000號行動電話，且無
      科學證據可證明96年5月17日上午11時45分12秒至下午2時
      21分21秒有6通電話通聯紀錄係被告與甲○○間之通話，
      自難以證人甲○○片面指訴即遽為認定係被告所為之通話
      。原審判決以：「自不能僅因被告乙○○未持用伊當時之
      門號0000000000行動電話與甲○○聯繫，而為被告有利之
      證明。」，顯然與證據、論理法則有違。
（四）再依甲○○之0000000000號行動電話電話通聯紀錄（見原
      審96年度訴字第1392號第27頁），在上開時段與甲○○通
      話之行動電話，除0000000000號外，原審96年度訴字第13
      92號於96年9月20日審判時所清查者，尚有0000000000號
      （丁○○交劉博揚女友使用，見原審96年度訴字第1392號
      第226頁劉博揚證詞）、0000000000號（戊○○租用）、0
      000000000號（己○○租用）、0000000000號（庚○○租
      用）、0000000000號（丙○○租用）（以上見本院卷第28
      頁、第29頁），上開行動電話之租用人，均非被告乙○○
      。
（五）再本案依託運人於快遞公司指定聯絡之電話號碼為000000
      0000號行動電話（見96年度偵字第11843號卷第31頁），
      本院查詢結果，該機於2005年3月30日至2008年1月9日是
      Suportp Mygax者使用易付卡租用，帳單地址為高雄市○
      ○區○○路19號（見本院卷第29號），該行動電話亦非被
      告乙○○所租用。
（六）是有關本案唯一指向被告的證據就只有甲○○的陳述，並
      無其他補強證據，且必須就所供述的證據作補強，唯一與
      被告有相關的是被告的母親所持有的手機，而甲○○又稱
      其與被告的母親是認識的，且被告的母親有幫過甲○○找
      工作，即使被告的母親有和甲○○有直接之聯絡，亦無從
      推測被告利用其母親的手機與甲○○聯絡。其他手機號碼
      經本院調均與被告無關係，尚無其他合理證據可以推測這
      些人把手機借給被告。另委請甲○○代領毒品的手機0000
      000000係SEMBEAYAS RINPIE所租用（身分資料為SD000000
      00帳單地址為高雄市○○區○○路488號）2004年10月13
      日開通，2007年11月2日停機，係以預付卡方式租用，此
      電話亦與被告無關。證人甲○○又稱被告親自拿3枚印章
      給他，經檢驗亦查無被告之指紋可證。有關調查局所對甲
      ○○所作測謊報告雖無說謊情形，惟測謊報告之憑信性仍
      非完全精準，不能僅因甲○○之測謊報告無說謊，即推定
      被告犯罪。
（七）末按，檢察官就被告犯罪事實，應負舉證責任，並指出證
      明之方法，刑事訴訟法第161條第1項定有明文。因此，檢
      察官對於起訴之犯罪事實，應負提出證據及說服之實質舉
      證責任。倘檢察官所提出之證據，不足為被告有罪之積極
      證明，或其闡明之證明方法，無從說服法院以形成被告有
      罪之心證，基於無罪推定之原則，自應為被告無罪判決之
      諭知。參照前開論述，檢察官此部分所提出之各項證據，
      顯尚有諸多合理性懷疑之存在，而未達於通常一般人均不
      致於有所懷疑，而得確信為真實之程度，自不足以說服法
      院形成被告乙○○涉犯共同運輸第三級毒品有罪之心證。
      從而，檢察官所提出之各項證據及所闡明之證明方法，既
      無從說服本院以形成被告乙○○涉犯共同運輸第三級毒品
      有罪之心證，依「罪證有疑、利於被告」之證據法則，即
      不得遽為不利於被告乙○○之認定。因之，本案之積極證
      據既尚不足為不利於被告乙○○涉犯共同運輸第三級毒品
      之認定。此外，本院復查無其他積極證據足資證明被告有
      何檢察官所指之共同運輸第三級毒品犯行，不能證明被告
      犯罪。
六、原審不察而為被告乙○○有罪之判決，尚有未洽。被告乙○
    ○上訴意旨指摘原判決有罪不當，為有理由，應由本院撤銷
    改判，諭知被告乙○○無罪之判決。
據上論斷，應依刑事訴訟法第369條第1項前段、第364條、第301
條第1項前段，判決如主文。
本案經檢察官沈明倫到庭執行職務。
中    華    民    國    99    年    1     月    12    日
                  刑事第一庭審判長法  官  葉騰瑞
                                  法  官  莊明彰
                                  法  官  王炳梁
以上正本證明與原本無異。
檢察官如不服本判決，應於收受送達後10日內向本院提出上訴書
狀，其未敘述上訴之理由者並得於提起上訴後10日內向本院補提
理由書（均須按他造當事人之人數附繕本）「切勿逕送上級法院
」。
被告不得上訴。
                                  書記官  陳佳伶
中    華    民    國    99    年    1     月    12    日
附件：
臺灣桃園地方法院檢察署檢察官起訴書     97年度偵字第3854號
     被      告  乙○○ 男 29歲（民國○○年○月○○日生）
                        住臺北市北投區○○○路5巷20號4樓
                        身分證統一編號:Ｚ000000000號
 上列被告因違反毒品危害防制條例案件，已經偵查終結，認應該
 提起公訴，茲將犯罪事實及證據並所犯法條分敘如下：
         犯罪事實
 一、乙○○明知愷他命（Ketamine，又稱K 他命）為毒品危害防
     制條例所規定之第三級毒品，不得製造、運輸、販賣或轉讓
     ，且為行政院依懲治走私條例第2條第4項授權公告「管制物
     品項目及其數額」所列甲項第4 款之管制進出口物，不得私
     運進口，竟於民國96年5 月間某日，與甲○○（另案判決確
     定）及某姓名年籍不詳之成年友人，基於運輸第三級毒品入
     境之犯意聯絡，推由甲○○藉擔任址設臺北市○○區○○路
     2段7-2號「至善名園社區」管理員之機會，提供該友人以該
     址3 樓作為收件地點，並代該友人收受包裹，乙○○並對甲
     ○○表示，事成之後，該友人將給付新臺幣（下同）2 萬元
     作為報酬。該男子遂先在馬來西亞某處將第三級毒品愷他命
     3大包，以3個陶瓷玩偶偽裝，再放入1 個紙箱隱藏後，於96
     年5月14日將該記載收件人為「MEGA-TSUNG INTERNATIO NAL
     TRADING CORP.」、聯絡人為「LIU CHU-LAN」、聯絡電話為
     0000000000號，收件地點為「3F,NO7-2,ZHI-SHAN RD.SEC2,
     SHIN LIN, TAIPEI,TAIWAN」（即臺北市○○區○○路2 段7
     之2號3樓）之紙箱，自馬來西亞委託不知情之美商聯邦快遞
     公司以航空快遞包裹貨運方式運送來臺。嗣於96 年5月15日
     下午某時，抵達桃園國際機場貨運站洋基快遞專區內，而將
     管制進口之第三級毒品愷他命運輸入境。嗣於同日下午3 時
     25 分許，經財政部關稅總局臺北關稅局人員以X光儀器檢測
     時發覺有異，而會同法務部調查局人員拆封後，再以初步檢
     驗試劑確認其內為淨重共4996.82 公克之第三級毒品愷他命
     後，於96年5月16 日某時，由調查局人員陪同聯邦快遞公司
     人員依包裹上所留之收件地址送貨時，甲○○即表明可以代
     為收貨，惟聯邦快遞人員告稱因甲○○並無收件人公司之印
     章，其非貨主且該貨物有稅金須繳付無法代收，遂將該貨物
     退回臺北縣五股鄉○○○路13號之公司後，即撥打貨運單上
     所留存之行動電話，經一名姓名年籍不詳之成年男子接聽後
     ，表示會請人至五股取貨。嗣於同日下午某時，乙○○及其
     友人再次至上開社區找甲○○，並表示隔日會將收件人公司
     印章交予甲○○，以便甲○○領取上開包裹。乙○○及乙○
     ○之友人即於96 年5月17日某時，至甲○○位於臺北市○○
     路○段91巷2號1 樓住處附近之公園內，將刻有「大宗國際開
     發股份有限公司」之圓戳章、公司章及「陳耀宗」之印章交
     予甲○○，並指示甲○○領到包裹後即搭車至臺北市○○○
     路○ 段某處，其將再以電話告知送達之詳細地址。甲○○隨
     即持上開印章搭車至臺北縣五股鄉○○○路13號聯邦公司領
     取上開包裹後，隨即於96年5月17日下午2時25分許在聯邦公
     司前，當場為法務部調查局人員表明身分而加以逮捕，並扣
     得甲○○所有，供其與乙○○聯絡運輸毒品事宜所用之行動
     電話1具（門號為0000000000號，含SIM卡）；乙○○等人所
     有，供犯本件運輸第三級毒品罪所用之「大宗國際開發股份
     有限公司」之圓戳章、公司章及「陳耀宗」之印章各1 枚，
     而悉上情。
 二、案經臺灣桃園地方法院函送偵辦。
         證據並所犯法條
 一、證據清單及待證事實
 ┌──┬───────────┬──────────┐
 │編號│證據名稱              │待證事實            │
 ├──┼───────────┼──────────┤
 │1   │被告乙○○之供述      │被告否認以2萬元之代 │
 │    │                      │價請求甲○○代收包裹│
 │    │                      │之犯罪事實。        │
 ├──┼───────────┼──────────┤
 │2   │證人甲○○之證述      │被告於96年5 月間要求│
 │    │                      │甲○○代收包裹，復於│
 │    │                      │96年5月17日交付印章3│
 │    │                      │個供其簽收包裹之犯罪│
 │    │                      │事實。              │
 ├──┼───────────┼──────────┤
 │3   │財政部臺北關稅局扣押貨│被告與甲○○及某姓名│
 │    │物收據及搜索筆錄、聯邦│年籍均不詳之男子於上│
 │    │快遞公司送貨單、扣案第│揭時間共同自馬來西亞│
 │    │三級毒品愷他命（淨重49│私運管制物品第三級毒│
 │    │96.82）、法務部調查局 │品愷他命進入臺灣地區│
 │    │鑑定書                │之事實。            │
 ├──┼───────────┼──────────┤
 │4   │法務部調查局97年5月18 │被告於偵查中無故未接│
 │    │日調科參字第0970018553│受測謊之事實。      │
 │    │0號函                 │                    │
 ├──┼───────────┼──────────┤
 │5   │臺灣桃園地方法院96年度│全部犯罪事實。      │
 │    │訴字第1392號判決書暨卷│                    │
 │    │宗全卷                │                    │
 └──┴───────────┴──────────┘
 二、按愷他命為毒品危害防制條例第2條第2項第3 款所定之第三
     級毒品，且屬行政院依懲治走私條例第2條第4項授權公告之
     「管制物品項目及其數額」所列甲項第4 款之管制進出口物
     品。核被告乙○○所為，係犯毒品危害防制條例第4條第3項
     之運輸第三級毒品罪及懲治走私條例第2條第1項私運管制物
     品進口罪嫌，被告以私運一行為同時觸犯毒品危害防制條例
     第4條第3項之運輸第三級毒品罪及懲治走私條例第2條第1項
     之私運管制物品進口罪，為想像競合犯，請依刑法第55條規
     定從一重之毒品危害防制條例第4條第3項運輸第三級毒品罪
     處斷。又被告與甲○○及該真實姓名年籍不詳之成年人就上
     開犯行，均有犯意聯絡及行為分擔，請依刑法第28條之規定
     ，論以共同正犯。另扣案物請依法宣告沒收。
 三、依刑事訴訟法第251條第1項提起公訴。
   此  致
 臺灣桃園地方法院
 中    華    民    國    97    年    6     月    25    日
                               檢  察  官     王齡梓
 本件證明與原本無異
 中    華    民    國    97    年    7     月    8     日
                               書  記  官     劉青霖
 收受原本日期97年7月8日
 所犯法條：
 毒品危害防制條例第4條
 製造、運輸、販賣第一級毒品者，處死刑或無期徒刑；處無期徒
 刑者，得併科新臺幣 1 千萬元以下罰金。
 製造、運輸、販賣第二級毒品者，處無期徒刑或7年以上有期徒
 刑，得併科新臺幣 7 百萬元以下罰金。
 製造、運輸、販賣第三級毒品者，處5年以上有期徒刑，得併科
 新臺幣 5 百萬元以下罰金。
 製造、運輸、販賣第四級毒品者，處3年以上10年以下有期徒刑
 ，得併科新臺幣 3 百萬元以下罰金。
 製造、運輸、販賣專供製造或施用毒品之器具者，處1年以上7年
 以下有期徒刑，得併科新臺幣 1 百萬元以下罰金。
 前五項之未遂犯罰之。
 懲治走私條例第2條
 私運管制物品進口、出口逾公告數額者，處7年以下有期徒刑，
 得併科新臺幣 3 百萬元以下罰金。
 前項之未遂犯罰之。
 第 1 項所稱管制物品及其數額，由行政院公告之。


司法院資訊處製作；財團法人民間司法改革基金會備份。
